臺灣高雄地方法院民事判決
111年度雄簡字第1380號
原      告  黃登科  
被      告  陳銀樹  
上列當事人間請求損害賠償事件，原告提起刑事附帶民事訴訟，
經本院刑事庭裁定移送前來，本院於民國111年10月6日言詞辯論
終結，判決如下：
    主  文
被告應給付原告新臺幣參萬元，及自民國一一一年三月三十日起
至清償日止，按週年利率百分之五計算之利息。
原告其餘之訴駁回。
本判決第一項得假執行；但被告如以新臺幣參萬元為原告預供擔
保後，得免為假執行。
    事實及理由
一、原告主張：被告於民國110年6月24日17時50分許，因不滿擔
    任高雄市前鎮區瑞興里里長之原告，騎乘機車以手機拍攝被
    告違規停放於前鎮區瑞信街113號前紅線上之車牌號碼0000-
    00自用小貨車，欲檢舉其違規停車，明知其並無合法權利可
    阻止原告離去現場及拿取原告之手機，原告亦無義務自行報
    警請警察到場，竟基於妨害原告行使權利及使原告行無義務
    之事之強制故意，先騎乘機車至原告所騎機車左側阻擋，並
    出手欲拿取原告用以拍攝照片之手機，經原告閃躲而未果後
    ，被告便出手拔取原告所騎機車之鑰匙，原告為免鑰匙遭拔
    走而出手制止，於拉扯間原告之右手遭鑰匙劃傷，受有右手
    掌0.8×0.5公分擦傷之傷害（下稱系爭傷害）。嗣原告因機
    車停於道路上阻礙交通，將機車往路旁遷移時，被告亦將自
    己所騎機車隨同往前遷移，並繼續停放於原告所騎機車之左
    側阻擋，以此等強暴手段妨害原告自由離去及使用手機之權
    利，復大聲喝叱「你就給我叫警察來」、「你今天不打（電
    話），你爸不放你甘休」等語，要求原告以電話找警察到場
    ，接續以此等脅迫手段，使原告行打電話報警此一無義務之
    事，直至員警獲報到場處理，原告共計遭阻礙而無法離去之
    時間約數分鐘。被告上開行為已不法侵害原告之自由、身體
    等權利，原告因而受有精神上痛苦，得請求被告賠償精神慰
    撫金新臺幣（下同）15萬元。爰依民法侵權行為規定提起本
    件訴訟等語，並聲明：被告應給付原告15萬元，及自起訴狀
    繕本送達翌日起至清償日止，按週年利率5％計算之利息。
二、被告則以：原告欺善怕惡、官逼民反到處亂說話，還檢舉我
    停車，原告已經告了30多個里民求償。又原告請求之慰撫金
    金額過高等語，資為抗辯，並聲明：原告之訴駁回。
三、經查，原告主張前揭事實，有事發之錄影畫面光碟暨勘驗筆
    錄在卷可稽（見本院卷第59頁），並經本院調閱本院110年
    度訴字第798號刑事案件卷宗確認無訛，且為被告所不爭執
    ，堪信為真實。
四、本院之判斷：　　
　㈠按因故意或過失，不法侵害他人之權利者，負損害賠償責任
    ；不法侵害他人之身體、健康、名譽、自由、信用、隱私、
    貞操，或不法侵害其他人格法益而情節重大者，被害人雖非
    財產上之損害，亦得請求賠償相當之金額，民法第184條第1
    項前段、195條第1項前段定有明文。經查，被告前開奪取原
    告手機及鑰匙，並騎車阻擋原告，妨礙原告騎車離去事發現
    場及使用手機，已不法侵害原告自由行動及使用手機之自由
    。又被告復喝斥原告須立刻報警，致原告僅得於被告逼迫之
    下報警，亦侵害原告不為一定行為之自主決定權。另被告為
    搶奪原告機車鑰匙，與原告拉扯爭執間，不慎致原告手掌遭
    機車鑰匙劃傷而受有系爭傷害，被告自屬過失侵害原告身體
    權。是被告前揭行為，不法侵害原告自由、身體權，依首揭
    規定，被告自應對原告負侵權行為損害賠償責任。　
　㈡次按不法侵害他人之身體、健康、名譽、自由、信用、隱私
    、貞操，或不法侵害其他人格法益而情節重大者，被害人雖
    非財產上之損害，亦得請求賠償相當之金額，民法第195條
    第1項前段定有明文。又按慰藉金之賠償須以人格權遭遇侵
    害，使精神上受有痛苦為必要，其核給之標準固與財產上損
    害之計算不同，然非不可斟酌雙方身分資力與加害程度，及
    其他各種情形核定相當之數額（最高法院51年台上字第223
    號判決意旨可參）。經查，原告因被告前開強制行為，無法
    自由離去、自主行動，且於爭執過程中受有系爭傷害，有杏
    和醫院診斷證明書、傷勢照片可證（見警卷第15、17頁），
    則原告自由權既因被告行為受妨害，並受有前開體傷，可認
    原告受有相當程度之精神痛苦，原告請求被告賠償非財產上
    之損害，自屬有據。次查，原告自陳專科肄業、現為里長、
    每月收入約7萬元；被告自陳為國中畢業，現經營雜貨店，
    每月收入約3萬元（見本院卷第59至60頁），又兩造名下均
    有不動產，有兩造109、110年度稅務電子閘門財產所得資料
    在卷可參，則本院斟酌原告遭妨害情狀及所受傷勢、被告不
    法侵害之情節及兩造身分、地位、經濟能力等其他一切情狀
    ，認原告請求被告賠償之精神慰撫金，就其自由權遭被告侵
    害部分，以2萬元為相當；就其身體權遭被告侵害部分，以1
    萬元為相當，合計共得請求3萬元之精神慰撫金。
五、綜上所述，原告依民法侵權行為規定，請求被告應給付原告
    3萬元及自起訴狀繕本送達翌日（即111年3月30日）起至清
    償日止，按週年利率5％計算之利息，為有理由，應予准許。
    逾此範圍之請求，為無理由，應予駁回。
六、本判決原告勝訴部分，係依民事訴訟法第427條訴訟適用簡
    易程序所為被告敗訴之判決，爰依同法第389條第1項第3款
    之規定，依職權宣告假執行。並由本院依民事訴訟法第392
    條第2項之規定，依職權宣告被告為原告預供擔保，得免為
    假執行。
七、本件事證已臻明確，兩造其餘攻擊防禦方法及所提證據，核
    與判決結果不生影響，爰不逐一論述，併此敘明。
八、本件係刑事附帶民事訴訟事件，由本院刑事庭移送前來，迄
    本院言詞辯論終結止，當事人並無何裁判費或其他訴訟費用
    之支出，自無諭知訴訟費用負擔之必要，併此敘明。　　
中　　華　　民　　國　　111 　年　　10　　月　　27　　日
                  高雄簡易庭　法　官  陳安信
以上正本係照原本作成。
如對本判決上訴，須於判決送達後20日內向本院提出上訴狀。如
委任律師提起上訴者，應一併繳納上訴審裁判費。
中　　華　　民　　國　　111 　年　　10　　月　　27　　日
                              書記官  蔡妮君